---
title: "Trabalho de Estatística Computacional II"
output: pdf_document
urlcolor: blue
---

```{r setup, include=FALSE}
knitr::opts_chunk$set(echo = TRUE)
```


# Aluno: Hevans Vinicius Pereira


```{r, warning=FALSE, message=FALSE, echo=FALSE}
library(knitr)
#library(ggplot2)
#library(stats4)
```


## Introdução


Neste trabalho irei fazer simulações de Monte Carlo para verificar se há viés e avaliar a qualidade dos estimadores da distribuição Reflected Weibull apresentada no artigo intitulado "Modifications of the Weibull distribution: A review" dos autores Almalki, Saad J. e Nadarajah, Saralees, que foi publicado no "Reliability Engineering and System Safety" em 05 de dezembro de 2013 (http://dx.doi.org/10.1016/j.ress.2013.11.010).


Para muitas aplicações práticas é importante modelar o tempo de vida para um conjunto de dados, e muitas distribuições (Weibull, Pareto, Gompertz, etc) são usadas para este fim. Entretanto, para algumas aplicações as distribuições clássicas não são tão adequadas e, por isso, surge a necessidade de se generalizar tais distribuições a fim de encontrar ajustes melhores. Muitas generalizações foram propostas ao longo dos anos e o artigo em questão apresenta uma nova forma.



## A distribuição Reflected Weibull (RefW)


Considerando uma variável aleatória $X$ que segue uma distribuição de Weibull com parâmetros $a$ e $b$ temos que $Y=-X$ tem distribuição reflected Weibull.


Com isto, a função de densidade de probabilidade de $Y$ é $f(y) = \alpha \theta (-y)^{\theta-1}e^{-\alpha(-y)^\theta}$ para $-\infty < y < 0$ e $\alpha, \theta > 0$. A função de probabilidade acumulada é dada por $F(y)=e^{-\alpha(-y)^\theta}$ para $-\infty < y < 0$ e $\alpha, \theta > 0$.


Vamos implementar a função densidade de probabilidade conforme expressão acima.


```{r}
drefw <- function(x, alpha, theta){
    # y deve ser negativo
    if (any(alpha <= 0)) 
        return(NA)
    if (any(theta <= 0)) 
        return(NA)
    if (any(x >= 0)) 
        stop(paste("x deve ser negativo", "\n", ""))
    if (!length(x)) {
        return(numeric(0))
    }
         
    pdf <- alpha * theta * ((-x) ** (theta-1)) * exp(-alpha * ((-x) ** theta))
    
    return(pdf)
}
```


Vamos plotar a função densidade de probabilidade para alguns valores de $\alpha$ e $\theta$.


```{r}
x <- seq(-5, -0.001, length.out = 500)

plot(x, drefw(x, 1, 1), type='l', col='red', lwd=2,
     xlim=c(-5,0), ylim=c(0,1), ylab='f(y)', main='Gráfico de Densidade para a refw')

lines(x, drefw(x, 0.5, 2), type='l', col='blue', lwd=2)
lines(x, drefw(x, 1.5, 0.3), type='l', col='green', lwd=2)

legend(-4, 1, legend=c("drefw(y, alpha=1, theta=1)",
                       "drefw(y, alpha=0.5, theta=2)",
                       "drefw(y, alpha=1.5, theta=0.3)"),
       col=c("red", "green", "blue"), lty=1, lwd=2)
```


Obtemos assim a figura 12 (pg 39) do artigo citado.


Vamos implementar a função probabilidade acumulada conforme expressão já apresentada.


```{r}
prefw <- function(q, alpha, theta){
    if (any(alpha <= 0)) 
        stop(paste("alpha deve ser positivo", "\n", ""))
    if (any(theta <= 0)) 
        stop(paste("theta deve ser positivo", "\n", ""))
    if (any(q >= 0)) 
        stop(paste("q deve ser negativo", "\n", ""))
  
    cdf <- exp(-alpha * ((-q) ** theta))
  
    return(cdf)
}
```


Podemos plotar os gráficos das distribuições de probabilidade acumuladas para alguns valores de $\alpha$ e $\theta$.


```{r, fig.dim=c(8,4)}
x <- seq(-5, -0.001, length.out = 500)

plot(x, prefw(x, 1, 1), type='l', col='red', lwd=2,
     main='Gráfico de Prob. Acumulada para a refw',
     xlim=c(-5,0), ylim=c(0,1), ylab='f(y)')

lines(x, prefw(x, 0.5, 2), type='l', col='blue', lwd=2)
lines(x, prefw(x, 1.5, 0.3), type='l', col='green', lwd=2)

legend(-4, 1, legend=c("prefw(y, alpha=1, theta=1)",
                       "prefw(y, alpha=0.5, theta=2)",
                       "prefw(y, alpha=1.5, theta=0.3)"),
       col=c("red", "green", "blue"), lty=1, lwd=2)
```


Agora, vamos implementar a função quantil.


Pela definição de quantil para uma variável contínua temos $\int_{-\infty}^{q_p} f(y)dy = p$, em que $q_p$ é o valor do quantil e depende do $p$ escolhido. No nosso caso, temos $\int_{-\infty}^{q_p} \alpha \theta (-y)^{\theta-1}e^{-\alpha(-y)^\theta} dy = p$. Fazendo a mudança de variável $x=-\alpha(-y)^\theta$ temos $dx = \alpha \theta (-y)^{\theta-1} dy$.

Assim, $\int_{\infty}^{-\alpha(-q_p)^\theta} e^x dx = p$, ou seja, $e^{-\alpha(-q_p)^\theta}=p$. Aplicando o logaritmo natural de ambos os lados temos $-\alpha(-q_p)^\theta = ln(p)$ e isolando $q$, temos $q = - \left( -\frac{1}{\alpha} ln(p) \right)^{\frac{1}{\theta}}$.


Agora, podemos implementar a função quantil.


```{r}
qrefw <- function(p, alpha, theta, lower.tail=TRUE){
    if (any(theta <= 0)) 
        stop(paste("theta deve ser positivo", "\n", ""))
    if (any(alpha <= 0)) 
        stop(paste("alpha deve ser positivo", "\n", ""))
    if (any(p < 0) | any(p > 1)) 
        stop(paste("p deve estar entre 0 e 1", "\n", ""))

  
    if (lower.tail){p <- p}
    else{p <- 1 - p}
    
    q <- -( ( (-1 / alpha) * log(p) ) ^ (1/theta) )
    return(q)
}
```


Podemos plotar os gráficos das funções quantílicas para alguns valores de $\alpha$ e $\theta$.


```{r, fig.dim=c(8,4)}
p <- seq(0.05, 0.95, length = 30)

plot(p, qrefw(p, 1, 1), type='l', col='red', lwd=2,
     xlim=c(0, 1), ylim=c(-5, 0), ylab='f(y)', main='Gráfico de Quantil para a refw')

lines(p, qrefw(p, 0.5, 1), type='l', col='blue', lwd=2)
lines(p, qrefw(p, 1.5, 0.5), type='l', col='green', lwd=2)

legend(0.5, -3, legend=c("qrefw(alpha=1, theta=1)",
                       "qrefw(alpha=0.5, theta=1)",
                       "qrefw(alpha=1.5, theta=0.5)"),
       col=c("red", "green", "blue"), lty=1, lwd=2)
```


Por fim, vamos implementar uma função geradora de valores aleatórios conforme a distribuição que estamos considerando.


```{r}
rrefw <- function(n, alpha, theta){
  if (any(alpha <= 0)) 
    stop(paste("alpha deve ser positivo", "\n", ""))
  if (any(theta <= 0)) 
    stop(paste("theta deve ser positivo", "\n", ""))

  qrefw(runif(n), alpha, theta)
}
```


Podemos plotar alguns gráficos para verificar se a função `rrefw` está de acordo com o esperado.


```{r, fig.dim=c(8,4)}
x <- seq(-5, -0.1, length.out = 1000)

vec <- rrefw(1000, 1, 1)
hist(vec, prob=TRUE, xlab='x', col='white', main='Gráfico de Ajuste para a refw')
lines(x, drefw(x, 1, 1), lwd = 2, col = "red")
```


```{r, fig.dim=c(8,4)}
vec2 <- rrefw(1000, 0.5, 1)
hist(vec2, prob=TRUE, xlab='x', col='white', main='Gráfico de Ajuste para a refw')
lines(x, drefw(x, 0.5, 1), lwd=2, col='red')
```


```{r, fig.dim=c(8,4)}
vec3 <- rrefw(1000, 1.5, 0.5)
hist(vec3, prob=TRUE, xlab='x', col='white', main='Gráfico de Ajuste para a refw')
lines(x, drefw(x, 1.5, 0.5), lwd=2, col='red')
```


Agora que temos as funções relacionadas à distribuição podemos fazer a simulação de Monte Carlo.


## Simulação Monte Carlo


Para fazer essa simulação usaremos o pacote `fitdistrplus`. Vamos criar o estimador de máxima verossimilhança da forma como feito em aula.


```{r, warning=FALSE, message=FALSE}
library(fitdistrplus)

# Estimador de Máxima Verossimilhança
emv.reflected.weibull <- function(x, par)
{
    fit <- try(fitdist(x,
                       distr='refw',
                       start = list(alpha=par[[1]], theta=par[[2]]))$estimate,
               silent = TRUE)
    if( !is.numeric(fit) ){fit <- NA}
    return(fit)
}
```


Agora vamos definir uma semente e criar os objetos que receberam os valores gerados na simulação.

```{r}
set.seed(666) # Definir a semente para resultados reprodutíveis

# Definir os valores paramétricos para o parâmetro alpha
alphas <- c(0.5, 1, 1.5, 2) 

# Definir os valores paramétricos para o parâmetro theta
thetas <- c(0.5, 1, 1.5) 

# Cenários
param  <- expand.grid(alphas, thetas) 


B    <- 1000 # Número de simulações
nmax <- 100 # Tamanho de amostra máximo
enes <- seq(10, nmax, 10) # Tamanhos de amostras


# Viés do estimador do parâmetro alpha
vies.alpha <- matrix(nrow = length(enes), ncol = nrow(param)) 

# Viés do estimador do parâmetro theta
vies.theta <- vies.alpha 

# Erro-quadrático-médio do estimador do parâmetro alpha
eqm.alpha <- matrix(nrow = length(enes), ncol = nrow(param))

# Erro-quadrático-médio do estimador do parâmetro theta
eqm.theta <- eqm.alpha 
```


Agora que definimos todos os objetos que receberão os dados da simulação podemos realizar a simulação em si. Conforme feito em aula, para cada cenário vamos gerar valores baseado nos valores de $\alpha$ e $\theta$ para cada tamanho de amostra, para isso usaremos dois laços de repetição e a família apply.


```{r, warning=FALSE}
set.seed(666)
colunas <- c()
    
for(i in 1:nrow(param))
{
    k <- 1
    X <- rrefw(nmax * B, alpha = param[i,1], theta = param[i,2])
    X <- matrix(X, ncol = B, nrow = nmax)
    
    
    for(n in enes)
    {
        x   <- data.frame(X[1:n,])
        fit <- sapply(x, emv.reflected.weibull, par = param[i,])
        
        vies.alpha[k,i] <- mean(fit[][1,] - param[i,1], na.rm = TRUE)
        vies.theta[k,i] <- mean(fit[][2,] - param[i,2], na.rm = TRUE)
        
        eqm.alpha[k,i] <- mean((fit[][1,] - param[i,1])^2, na.rm = TRUE)
        eqm.theta[k,i] <- mean((fit[][2,] - param[i,2])^2, na.rm = TRUE)
        
        k <- k + 1
        
    }
    colunas <- append(colunas, paste('a=',param[i,1],' t=',param[i,2], sep=""))
}
```


Podemos obter a matriz com o resultado dos valores de viés para cada valor de $\alpha$ e $\theta$ em cada simulação. A seguir podemos ver os números nessa matriz.


```{r}
rownames(vies.alpha) <- paste("amostra=", enes, sep="")
colnames(vies.alpha) <- colunas
vies.alpha
```


Vamos plotar os gráficos do viés de cada simulação para as variáveis $\alpha$ e $\theta$, bem como os gráficos dos erros quadráticos médios para cada parâmetro.


Começando pelo gráfico do viés para o parâmetro $\alpha$.


```{r, fig.dim=c(7,5)}
matplot(vies.alpha, type='b', col=c(1:12), pch=c(1:12), xaxt = "n",
        main='Viés do Parâmetro alpha', xlab='tamanho amostral')
axis(1, at=c(1:length(enes)), labels=enes)
legend("topright",
       inset=0.01,
       legend=colunas,
       col=c(1:12),
       pch=1:12,
       bg= ("white"),
       horiz=F
)
```


Agora vamos obter a matriz com o resultado dos valores de viés de $\theta$ para cada valor de $\alpha$ e $\theta$ em cada simulação. A seguir podemos ver os números nessa matriz.


```{r}
rownames(vies.theta) <- paste("amostra=", enes, sep="")
colnames(vies.theta) <- colunas
vies.theta
```


Agora vamos plotar o viés para o parâmetro $\theta$.


```{r, fig.dim=c(7,5)}
matplot(vies.theta, type = 'b', col=c(1:12), pch=c(1:12), xaxt = "n",
        main='Viés do Parâmetro theta', xlab='tamanho amostral')
axis(1, at=c(1:length(enes)), labels=enes)
legend("topright",
       inset=0.01,
       legend=colunas,
       col=c(1:12),
       pch=1:12,
       bg= ("white"),
       horiz=F
)
```


Podemos observar, do estudo de simulação, que o viés para os parâmetros $\alpha$ e $\theta$ é relativamente alto para tamanho amostral menor que 30, o que nos impõe muita cautela quando pretendemos afirmar, em dados reais, que uma distribuição segue o modelo Reflected Weibull se houver poucas observações. Também podemos ver que o viés diminui, tendendo para zero, com o aumento do tamanho amostral e acaba estabilizando próximo de zero.


Podemos obter a matriz com o resultado dos valores de erro quadrático médio para o parâmetro $\alpha$ para cada valor de $\alpha$ e $\theta$ em cada simulação. A seguir podemos ver os números nessa matriz.


```{r}
rownames(eqm.alpha) <- paste("amostra=", enes, sep="")
colnames(eqm.alpha) <- colunas
eqm.alpha
```


Podemos também plotar o erro quadrático médio para o parâmetro $\alpha$.

```{r, fig.dim=c(7,5)}
matplot(eqm.alpha, type = 'b', col=c(1:12), pch=c(1:12), xaxt = "n",
        main='EQM do Parâmetro alpha', xlab='tamanho amostral')
axis(1, at=c(1:length(enes)), labels=enes)
legend("topright",
       inset=0.01,
       legend=colunas,
       col=c(1:12),
       pch=1:12,
       bg= ("white"),
       horiz=F
)
```


Podemos obter a matriz com o resultado dos valores de erro quadrático médio para o parâmetro $\theta$ para cada valor de $\alpha$ e $\theta$ em cada simulação. A seguir podemos ver os números nessa matriz.


```{r}
rownames(eqm.theta) <- paste("amostra=", enes, sep="")
colnames(eqm.theta) <- colunas
eqm.theta
```


Agora vamos plotar o erro quadrático médio para o parâmetro $\theta$.

```{r, fig.dim=c(7,5)}
matplot(eqm.theta, type = 'b', col=c(1:12), pch=c(1:12), xaxt = "n",
        main='EQM do Parâmetro theta', xlab='tamanho amostral')
axis(1, at=c(1:length(enes)), labels=enes)
legend("topright",
       inset=0.01,
       legend=colunas,
       col=c(1:12),
       pch=1:12,
       bg= ("white"),
       horiz=F
)
```



Podemos observar, do estudo de simulação, que o erro quadrático médio para os parâmetros $\alpha$ e $\theta$ é relativamente alto para tamanho amostral menor que 20, o que nos impõe muita cautela quando pretendemos afirmar, em dados reais, que uma distribuição segue o modelo Reflected Weibull se houver poucas observações. Também podemos ver o viés diminui com o aumento do tamanho amostral e acaba estabilizando, próximo de zero.


Embora tenham sido realizados apenas 1000 simulações, pode-se notar que os vieses e EQM baixos indicam um bom ajuste, não necessitando o aumento do número de simulações. Ainda assim, se aumentassemos o números de simulações obteríamos valores mais precisos de viés e EQM.


O comportamento do viés e do EQM nos mostral que temos um bom estimador da distribuição.



## Aplicação


Vamos usar essa distribuição para ver o ajuste ao conjunto de dados `Leukocyte_Profiles.xlsx` disponibilizado.


```{r, warning=FALSE}
library(readxl)
dados <- as.data.frame(read_excel("Leukocyte_Profiles.xlsx"))
```


Para estimar o melhores valores de $\alpha$ e $\theta$ que ajustam os dados da coluna `H/L ratio` vamos usar a função de máxima verossimilhança criada anteriormente. Neste caso todos os valores são positivos e a distribuição Reflected Weibull não tem como cobrir estes dados, por isso vamos multiplicá-los por (-1) para verificar o ajuste.


```{r, warning=FALSE}
x <- dados$`H/L ratio`
par.hat <- emv.reflected.weibull(-x, list(1,2))
par.hat
```


Obtemos assim uma $\alpha$ de aproximadamente 0.94 e um $\theta$ de aproximadamente 1.02.


Também podemos plotar a estimativa das função de densidade de probabilidade para os dados. 


```{r, fig.dim=c(8,4)}
hist(-dados$`H/L ratio`, prob=TRUE, ylab='', xlab='x', lwd=2, col='white',
     main='Densidade de Probabilidade Estimada')
lines(sort(-dados$`H/L ratio`),
      drefw(sort(-dados$`H/L ratio`), alpha=par.hat[1], theta=par.hat[2]),
      type='l', col='green', lwd=2)
```


Bem como a função de probabilidade acumulada para os dados.


```{r, fig.dim=c(8,4)}
soma <- cumsum(dados$`H/L ratio`) / sum(dados$`H/L ratio`)
plot(sort(-dados$`H/L ratio`), soma, type='l', lwd=2,
     main='Probabilidade Acumulada Estimada', ylab='', xlab='x')
lines(sort(-dados$`H/L ratio`), prefw(sort(-dados$`H/L ratio`), par.hat[1], par.hat[2]),
      type='l', col='green', lwd=2)
lines(sort(-dados$`H/L ratio`), pweibull(sort(dados$`H/L ratio`), par.hat[1], par.hat[2]),
      type='l', col='red', lwd=2)
legend("topleft", c("dados", "reflected weibull", "weibull"),
       col=c("black", "green", "red"), lwd=2)
```



## Conclusão


Embora muitas funções de probabilidade conhecidas cumpram um bom papel para modelar adequadamente diversos conjuntos de dados, pode ser preciso obter uma nova distribuição a fim de obter um melhor ajuste.



## Referências


* Almalki, Saad J. & Nadarajah, Saralees: [Modifications of the Weibull distribution: A review.](http://dx.doi.org/10.1016/j.ress.2013.11.010) Reliability Engineering and System Safety. (2013)

* Aulas de Estatística Computacional II do prof. Ricardo Puziol de Oliveira

